【裁判字號】    99,上易,1644
【裁判日期】    990929
【裁判案由】    妨害家庭
【裁判全文】
臺灣高等法院刑事判決                99年度上易字第1644號
上  訴  人  臺灣板橋地方法院檢察署檢察官
被      告  乙○○
上列上訴人因被告妨害家庭案件，不服臺灣板橋地方法院99年度
易字第616號，中華民國99年6月7日第一審判決（起訴案號：臺
灣板橋地方法院檢察署98年度偵緝字第2304號），提起上訴，本
院判決如下：
    主  文
上訴駁回。
    理  由
一、公訴意旨略以：被告乙○○明知丙○○（另案通緝中）係告
    訴人甲○○之妻，為有配偶之人，竟基於妨害家庭之犯意，
    於民國97年7、8月間，在臺北縣市某處，發生性關係多次。
    嗣經告訴人察覺後報警，始悉上情，因認被告涉犯刑法第23
    9條前段之通姦罪嫌云云。
二、按犯罪事實應依證據認定之，無證據不得認定其犯罪事實；
    又不能證明被告犯罪者，應諭知被告無罪之判決，刑事訴訟
    法第154條第2項、第301條第1項分別定有明文。次按事實之
    認定，應憑證據，如未發現相當證據或證據不足以證明，自
    不能以推測或擬制之方法，為裁判基礎；再認定不利於被告
    之事實，須依積極證據，苟積極證據不足為不利於被告事實
    之認定時，即應為有利於被告之認定，更不必有何有利之證
    據；另認定犯罪事實所憑之證據，雖不以直接證據為限，間
    接證據亦包括在內，然而無論直接證據或間接證據，其為訴
    訟上之證明，須於通常一般之人均不致有所懷疑，而得確信
    其為真實之程度者，始得據為有罪之認定，倘其證明尚未達
    此一程度，而有合理之懷疑存在而無從使事實審法院得有罪
    之確信時，即應由法院為諭知被告無罪之判決，最高法院40
    年臺上字第86號、30年上字第816號、76年臺上字第4986號
    判例意旨足資參照。
三、按被告以外之人於審判外之言詞或書面陳述，除法律有規定
    者外，不得作為證據；又被告以外之人於審判外之陳述，雖
    不符第159條之1至第159條之4之規定，但經當事人於審判程
    序同意作為證據，法院審酌該言詞陳述或書面陳述作成時之
    情況，認為適當者，亦得為證據；當事人、代理人或辯護人
    於法院調查證據時，知有第159條第1項不得為證據之情形，
    而未於言詞辯論終結前聲明異議者，視為有前項之同意，刑
    事訴訟法第159條第1項、第159條之5規定甚明。經查，本判
    決後開所引用之各該被告以外之人於審判外之陳述（包括書
    面陳述），雖屬傳聞證據，惟於本院審理時，被告乙○○及
    檢察官均表示對證據能力無意見而不予爭執，且迄至言詞辯
    論終結前亦均未聲明異議，本院審酌上開證據資料製作時之
    情況，尚查無違法不當及證明力明顯過低之瑕疵，亦認為以
    之作為證據應屬適當，故揆諸前開法律規定與說明，爰逕依
    刑事訴訟法第159條之5規定，認前揭證據資料均例外有證據
    能力。
四、公訴人認被告涉犯上開罪嫌，無非係以被告於偵查中之供述
    、證人甲○○於警詢、偵查中之指述、丙○○書寫之筆記影
    本1份、被告與丙○○間手機簡訊、照片及通聯紀錄各1份為
    其主要論據。訊據被告堅決否認有何通姦犯行，辯稱：伊和
    丙○○是朋友關係，因為丙○○請伊幫忙向朋友借錢，所以
    丙○○會固定與伊見面還錢，伊沒有和丙○○為性行為，況
    且伊患有糖尿病、高血壓，造成性功能失調，不能勃起，根
    本不可能為性行為等語。經查：證人甲○○固於警詢中證稱
    ：98年1月23日下午18時許，伊大女兒跟伊說看到媽媽和乙○○抱在一起，於是伊當作不知情，先跟伊老婆說如果有發
    生什麼事要告訴伊，但是伊老婆堅持沒有，後來伊跟她提起
    女兒說的話，她也推託說是乙○○自己來抱她的，隔天她才
    跟伊說是跟乙○○借新臺幣5萬元，才讓乙○○抱的，過幾
    天之後，伊上班回來，伊大女兒又跟伊說乙○○有帶媽媽和
    她們去淡水玩，也是有看到媽媽和乙○○一起摟摟抱抱等語
    （見98年度偵字第10547號卷第4頁），復於偵查中亦為相同
    之證述（見98年度偵緝字第2304號卷第19頁反面），足見告
    訴人所指訴上情，僅係聽聞自其女兒所述，被告乙○○與其
    配偶丙○○有一起出遊並有摟抱行為等情，惟無從證實被告
    與丙○○確有通姦行為，且為傳聞證據，尚難據為認定犯罪
    事實之依據。又依告訴人提出之丙○○書寫之筆記影本，固
    記載「那麼愛我的人就是我最親愛的老公（乙○○）」一語
    （見98年度偵緝字第2304號卷第23頁），及丙○○手機中，
    有丙○○與代號「親愛的」、「老公」等人互相傳送之簡訊
    及被告與丙○○互摟肩膀之自拍照片，此有手機簡訊翻拍照
    片共14幀在卷可憑（見98年度偵字第10547號卷第11頁至第
    17頁），然丙○○書寫的筆記內容，僅為個人之情緒抒發，
    尚無從據此認定與被告有通姦行為，而簡訊中代號「親愛的
    」、「老公」之人是否即為被告，亦無證據可供證明，且縱
    認上開簡訊確為被告所傳送，惟觀諸簡訊內容「都是我害的
    ，昨晚不要逼妳脫衣服又吹冷氣就不會這樣子」、「現在起
    我們當作普通朋友一樣從頭開始」、「我寧願帶你離開也不
    希望你用炒飯來掩飾我們」、「最後你就對他說我不想再聽
    你說了」、「我也很想讓你早點離開」等語，至多僅能顯示
    丙○○與被告間似有特殊感情往來，並無足據以認定被告與
    丙○○間確有通姦行為。另告訴人提出載有「你是老公的寶
    貝」、「讓寶貝能每天過著幸福快樂的日子是老公對你的承
    諾」、「老婆我真的很愛你」、「我為何會那麼幸運，能有
    這麼漂亮的你做我的老婆」、「美某我也愛你」、「老婆我
    有好想妳，每晚總是壓制想妳的情緒，讓我好想希望每晚都
    能和妳相處」等顯示為男性書寫之語句之文件1份（見98年
    度偵字第10547號卷第8頁至第9頁、98年度偵緝字第2304號
    卷第23頁至第32頁），雖業經被告於偵查中坦承為其所書寫
    ，然該文件上固有「跟你炒飯的過程那種興奮，在別人身上
    感受不到....，你不是男人無法體會其中的樂趣」、「可能
    好久沒有做性慾才會特別高」、「你能主動幫吹喇叭，雖然
    只有幾下也心滿意足」、「每次看到你高潮的聲音和動作都
    會很讓我感到興奮」等語，似屬隱喻被告與丙○○間有性行
    為之記載，然該內容是否曾真實發生，非屬無疑，況雙方所
    為是否為刑法上所認定之性交行為、其時間、地點為何等具
    體內容，均付之闕如，質之被告更堅詞否認與丙○○間有何
    通姦行為，故難僅以卷附文件遽認被告有何與丙○○通姦之
    性交行為。
五、綜上所述，本案依公訴人所提證據，僅能證明被告與丙○○
    間似有特殊感情往來，客觀上尚未達到使通常一般之人均不
    致於有所懷疑，而得確信被告確有與丙○○通姦行為之程度
    ，此外，復查無其他積極證據足以證明被告確有公訴人所指
    上開犯行，既不能證明被告犯罪，從而原審依上開前揭法條
    及判例意旨所示，判決被告無罪，經核並無違誤。公訴人上
    訴意旨仍執陳詞，並以尚有傳喚丙○○到庭訊問之必要，指
    摘原判決不當云云，惟丙○○歷經偵查、原審及本院多次合
    法傳喚、拘提均未到案，且查無在監在押或入出境資料，有
    歷次傳票及拘票、本院在監在押全國紀錄表、入出境資訊連
    結作業1紙附卷可憑（見98年度偵字第10547號卷第38頁至第
    47頁，原審卷第27頁至第28頁、第39頁至第40頁、第48頁至
    第55頁，本院卷第21頁、第49頁至第58頁），對於公訴人起
    訴之犯罪事實，究否屬實，即無從自丙○○處查證釐清，而
    依卷存之證據資料，因尚難證實被告與丙○○間有姦淫行為
    ，公訴人復未再舉證以補強，是公訴人之上訴，為無理由，
    應予駁回。
據上論斷，應依刑事訴訟法第368條，判決如主文。
本案經檢察官楊秀蘭到庭執行職務
中    華    民    國    99    年    9     月    29    日
                  刑事第十二庭審判長法  官  蔡永昌
                                    法  官  蔡新毅
                                    法  官  蘇隆惠
以上正本證明與原本無異。
不得上訴。
                                    書記官  楊妙恩
中    華    民    國    99    年    9     月    29    日

司法院資訊處製作；財團法人民間司法改革基金會備份。
